【裁判字號】    95,交聲,9
【裁判日期】    950331
【裁判案由】    聲明異議
【裁判全文】
臺灣嘉義地方法院交通事件裁定               95年度交聲字第9號
原處分機關  交通部公路總局嘉義區監理所
異  議  人  甲○○
上列異議人因違反道路交通管理處罰條例案件，對於交通部公路
總局嘉義區監理所於94年11月7日所為之處分 (原處分案號：
嘉監裁字第裁70-L00000000號)聲明異議，本院裁定如下：
    主  文
原處分撤銷。
甲○○不罰。
    理  由
一、原處分意旨略以：受處分人即異議人駕駛車牌號碼AX-290號
    營業貨櫃曳引車，於民國94年9月27日22時19分在嘉義縣布
    袋鎮台17線126.9公里處車禍致人死亡而逃逸，經原處分機
    關依道路交通管理處罰條例第62條第1項以前開違規事實逕
    行裁決等情。
二、聲明異議意旨則以：異議人於94年9月27日22時19分許駕駛
    車牌號碼AX-290號營業貨櫃曳引車，均按規定時速行駛，而
    死者騎乘之輕機車撞擊異議人之車輛之部分，距離駕駛座20
    餘公尺，異議人並未發覺與他車擦撞之情形，異議人並非故
    意肇事逃逸等情。
三、按汽車駕駛人，駕駛汽車肇事致人受傷或死亡，應即採取救
    護或其他必要措施，並向警察機關報告，不得駛離；違者吊
    扣其駕照3個月至6個月；逃逸者吊銷駕駛執照，道路交通管
    理處罰條例第62條第1項定有明文。此條文之立法意旨，在
    於科以肇事者須即採取救護或其他必要措施，並應向警察機
    關報告之義務，以防因就醫延誤致生無謂之傷亡，並俾得通
    知傷亡者家屬到場，以明責任，故凡肇事人於行車肇事致人
    受傷或死亡，未即採取救護或其他必要措施，並向警察機關
    報告，即駕車駛離現場者，均應依該規定處罰。而課予前開
    義務之前提係駕駛人知情，如駕駛人並不知情而駛離，則應
    非立法規範處罰之本旨。查本案車禍發生之時間為94年9月
    27日22時19分許，地點位於布袋鎮台17線126.9公里處。至
    於車輛的行進方向，異議人之車輛係於肇事地點由北往南行
    駛於肇事地點，死者則騎乘機車欲穿越道路。而車輛之撞擊
    點，係於異議人駕駛車輛之左後方車體線路處，死者騎乘機
    車之右側車身。此有証人王順慶警詢筆錄及道路交通事故現
    場圖、道路交通事故調查報告表 (一)( 二)及相驗卷照片可
    資參照。而異議人貨櫃曳引車左後方之撞擊點離駕駛座有
    21.34公尺，亦有台灣省嘉雲區車輛行車事故鑑定委員會95
    年2月21日嘉雲鑑940752字第0955800549號函附鑑定意見書
    可資參照。另死者騎乘之機車僅有右側腳立架及置物箱輕微
    之刮擦痕，亦有嘉義縣警察局鑑識課刑案現場勘查紀錄表及
    相驗卷附相片可資參照。綜上証據顯示，本案車禍之發生並
    無重大撞擊，僅有輕微擦撞，而擦撞位置離異議人駕駛座復
    有20餘公尺，故異議人辯稱不知情尚有可採，依現存之証據
    尚不足以証明異議人知悉車禍之發生，從而本案自應為有利
    於異議人之認定，認為異議人對於車禍發生並不知情，車禍
    發生後尚非逃逸等情，故異議人之異議應屬有據，原處分既
    有違誤，自應由本院撤銷原處分，並為異議人不罰之裁定。
據上論斷，依道路交通案件處理辦法第20條，裁定如主文。
中    華    民    國    95     年    3      月    31    日
                  交通法庭  法  官  黃  義  成
右為正本，係照原本作成，證明與原本無異。
如不服本裁定，應於送達後10日內，向本院提出抗告狀。
中    華    民    國    95     年    3      月    31    日
                            書記官  侯  麗  茹


司法院資訊處製作；財團法人民間司法改革基金會備份。
